【裁判字號】    97,交聲,399
【裁判日期】    970326
【裁判案由】    交管條例聲異
【裁判全文】
臺灣板橋地方法院交通事件裁定         97年度交聲字第399號
原處分機關  交通部公路總局臺北區監理所蘆洲監理站
異  議  人  甲○○
上列異議人即受處分人因違反道路交通管理處罰條例事件，對於
交通部公路總局臺北區監理所蘆洲監理站於中華民國97年1 月11
日所為之北監蘆字第裁46-A00000000號所為之處分（原舉發案號
：臺北市政府警察局96年2 月13日北市警交大字第A00000000 號
）聲明異議，本院裁定如下：
    主  文
原處分撤銷。
甲○○汽車駕駛人，行車速度，超過規定之最高速限（20公里以
上40公里以下），處罰鍰新臺幣壹仟肆佰元，並記違規點數壹點
。
    理  由
一、原處分意旨略以：本件原處分機關係以受處分人即異議人甲
    ○○於民國（下同）96年2 月4 日13時53分許，駕駛車牌號
    碼M9C-131 號重型機車，行經臺北市市○○道平面（林森-
    金山北）時，因「汽車駕車人行車速度，超過規定之最高時
    速20公里以上40公里以下」之違規行為，由臺北市政府警察
    局交通警察大隊執勤員警拍照後，乃依道路交通管理處罰條
    例第40條（舉發通知單贅引第1 項）之規定，逕行舉發。嗣
    異議人未於期限內提出申訴或繳納罰鍰，原處分機關於97年
    1 月11日依道路交通管理處罰條例第40條之規定，裁處異議
    人罰鍰新臺幣（下同）2000元。
二、異議意旨略以：伊車籍地址從未變更，未收取到任何通知書
    。經申訴監理單位，回函告知通知單因招領逾期依違反道路
    交通管理事件統一裁罰基準及處理細則第5 條及行政程序法
    第74條規定，依法完成寄存送達在案，仍依該條款高額裁處
    。事實為該送達通知書亦未見貼於門首，若每件違規通知單
    都以此方式即認定已送達。裁決書更在近一年的時間才寄達
    通知有違規事件，實難令人信服。又送達通知書是否有貼於
    門首，令人疑惑？是否有違伊之利益，為此爰依法聲明異議
    。
三、按道路交通管理處罰條例所稱之汽車，包括機器腳踏車，道
    路交通管理處罰條例第3 條第8 款定有明文。次按汽車駕駛
    人，行車速度，超過規定之最高時速，處新臺幣1200元以上
    2400元以下罰鍰；又汽車駕駛人有上開情形時，除依原條款
    處罰鍰外，並記違規點數1 點，道路交通管理處罰條例第40
    條及同條例第63條第1 項第1 款分別定有明文。
四、經查：
（一）本件原處分機關係以受處分人即異議人甲○○於96年2 月
      4 日13時53分許，駕駛車牌號碼M9C-131 號重型機車，行
      經臺北市市○○道平面（林森- 金山北）時，因「汽車駕
      車人行車速度，超過規定之最高時速20公里以上40公里以
      下」之違規行為，由臺北市政府警察局交通警察大隊執勤
      員警拍照後，乃依道路交通管理處罰條例第40條之規定，
      逕行舉發。嗣異議人未於期限內提出申訴或繳納罰鍰，原
      處分機關於97年1 月11日依道路交通管理處罰條例第40條
      之規定，裁處異議人罰鍰新臺幣2000元，此有舉發通知單
      、採證照片、裁決書、陳述書、臺北市政府警察局交通警
      察大隊97年2 月4 日北市警交大執字第09730582700 號函
      各1 紙附卷可按。
（二）查異議人於異議理由狀中已自承其確有違規之事實，僅爭
      執其未收受舉發通知單及舉發照片，導致被裁處較高額之
      罰鍰。按處理違反道路交通管理事件，有關文書送達之程
      序，依行政程序法之規定，違反道路交通管理事件統一裁
      罰基準及處理細則第5 條定有明文。又送達，於應受送達
      人之住居所、事務所或營業所為之；於應送達人或其同居
      人、受僱人或應送達處所之接收郵件人員；應受送達人或
      其同居人、受僱人、接收郵件人員無正當理由拒絕收領文
      書時，得將文書留置於應送達處所，以為送達；送達，不
      能依前2 條規定為之者，得將文書寄存送達地之地方自治
      或警察機關，並作送達通知書二份，一份黏貼於應受送達
      人住居所、事務所、營業所或其就業處所門首，另一份交
      由鄰居轉交或置於該送達處所信箱或其他適當位置，以為
      送達。前項情形，由郵政機關為送達者，得將文書寄存於
      送達地之郵政機關，行政程序法第72條第1 項前段、第73
      條第1 項、第3 項、第74條第1 項、第2 項分別定有明文
      。
（三）本件舉發機關所填掣之舉發違反道路交通管理事件通知單
      含採證照片（內載舉發通知單應到案日期分別為96年3 月
      14日前，此有該通知單影本1 紙附卷可參），固經原舉發
      機關即臺北市政府警察局交通警察大隊向異議人戶籍地「
      臺北縣三重市○○路76巷29號5 樓」為郵寄送達，因招領
      逾期無人簽收已遭退回，原舉發機關依行政程序法第74條
      及第76條規定於96年3 月29日以第565643號雙掛號郵件檢
      附送達證書再交寄郵局辦理寄存送達程序。惟應受送達人
      逾3 個月仍未招領，原舉發機關亦查無該寄存送郵件之退
      回紀錄，郵局依郵務營業規章第204 條第1 項規定，得自
      行處理逾期保管之郵件，致難調回原寄舉發資料。為免爭
      議，檢送本件通知單存根聯、寄存送達郵件掛號執據、送
      達證書影本及採證照片圖檔影本各1 張，此有臺北市政府
      警察局交通警察大隊97年2 月4 日北市警交大執字第0973
      0582700 號函各1 紙附卷可稽，是本件舉發通知單暨採證
      照片係合法送達。惟本院觀諸此張舉發通知單寄存送達之
      時間，為96年4 月3 日，此有臺北市政府警察局交通警察
      大隊送達證書1 紙附卷可按，顯已逾本件之應到案日期（
      即96年3 月14日前），異議人顯然無法於本件舉發通知單
      上所載應到案日期，前往應到案處所陳述不服舉發意見或
      繳納罰鍰，實難要求異議人於法定期限內提出申訴，原處
      分機關未詳予查明，遽對異議人逕行裁處最高額之罰鍰，
      於法尚有未合。故而，本件送達舉發通知單之過程既有可
      議，以致異議人喪失於收受該通知單後15日內自動依最低
      額繳納罰鍰之利益，原處分容有未洽，應予撤銷。
五、從而，異議人確有於上揭時、地超速行駛之違規行為，堪予
    認定。原處分機關未審究舉發通知單寄存送達之日期業已超
    過應到案日期，據此裁處異議人罰鍰2000元，顯有未洽。又
    查本案既屬道路交通管理處罰條例第40條所定之違規情形，
    依同條例第63條第1 項第1 款規定，即應併記違規點數1 點
    ，原處分機關疏未注意，漏記違規點數，於法顯有違誤。故
    本件聲明異議雖無理由，惟原處分既有上開適用法規之違誤
    ，自應由本院予以撤銷，並依道路交通管理處罰條例第40條
    、同條例第63條第1 項第1 款之規定，自為裁罰如主文第2
    項所示，以期適法。
六、據上論斷，應依道路交通案件處理辦法第20條前段，裁定如
    主文。
中    華    民    國    97    年    3     月    26    日
                      交通法庭  法  官  吳幸娥
以上正本證明與原本無異
如不服本裁定應於送達後5日內向本院提出抗告狀
                                書記官  陳靜怡
中    華    民    國    97    年    3     月    26    日


司法院資訊處製作；財團法人民間司法改革基金會備份。
